【裁判字號】    97,聲,61
【裁判日期】    970321
【裁判案由】    訴訟救助
【裁判全文】
臺灣高等法院民事裁定                    97年度聲字第61號
聲  請  人  乙○○
代  理  人  丙○○
上列聲請人因與相對人甲○○等間確認債權不存在等事件，聲請
訴訟救助，本院裁定如下：
    主  文
聲請駁回。
    理  由
一、按當事人無資力支出訴訟費用者，依民事訴訟法第107 條規
    定，法院固應依聲請准予救助。惟所謂無資力，係指窘於生
    活，且缺乏經濟上之信用（最高法院18年抗字第260 號、43
    年臺抗字第152 號判例意旨參照）。申言之，若非無籌措款
    項以支出訴訟費用之信用技能，即難謂為無資力支出訴訟費
    用。次按此項請求救助之事由，依同法第109 條第2 項、第
    284 條之規定，得用可使法院信其主張為真正之一切證據，
    但依證據之性質，不能即時調查者，不在此限。而法院調查
    聲請人是否無資力支出訴訟費用，專就聲請人提出之證據為
    之，如聲請人並未提出證據，或依其提出之證據，未能信其
    無資力支出訴訟費用之主張為真實，即應將其聲請駁回，並
    無調查之必要（最高法院26年滬抗字第34號判例意旨參照）
    。
二、本件聲請人不服臺灣士林地方法院96年度訴字第1032號判決
    ，提起上訴，聲請訴訟救助，主張：伊為臺北市大同區公所
    核定之低收入戶，無工作及賺錢能力，現罹患精神疾病，需
    長期治療，無法勝任粗重工作，雖名下擁有不動產，然遭債
    權人聲請強制執行中；又伊養父丙○○為有資力之人，已書
    立保證書表明於伊負擔訴訟費用時願為代繳暫免之費用；且
    伊曾於另案訴訟聲請訴訟救助，亦經法院裁定予以准許，並
    提出臺北市大同區公所函、丙○○立具之保證書、丙○○名
    義之土地及建物所有權狀、財政部臺北市國稅局92、93、94
    年度綜合所得稅各類所得資料清單、臺北市立聯合醫院（松
    德院區）診斷書及領藥單、臺灣士林地方法院96年度救字第
    24號裁定、臺灣臺北地方法院94年度救字第65號裁定、本院
    93年度聲字第130 號裁定等以為釋明。
三、經查，依卷附稅務電子閘門財產所得調件明細表之記載，本
    件聲請人有房屋1 筆、土地4 筆及汽車1輛，總值新臺幣（
    下同）95萬6,227 元，已非無資力之人；且聲請人於向臺灣
    士林地方法院提起本件確認債權不存在等訴訟時，已自行繳
    納第一審裁判費2 萬2,186 元（見臺灣士林地方法院96年度
    訴字第1032號卷第5 頁），茲聲請人並未釋明其於訴訟繫屬
    期間，經濟狀況發生何重大變化，致陷於無籌措本件第二審
    裁判費3 萬3,279 元之狀態。至因無資力支出訴訟費用而請
    求救助，依民事訴訟法第109 條第3 項規定，固得由受訴法
    院管轄區域內有資力之人出具保證書以代釋明，惟如當事人
    非無資力支出訴訟費用，雖其取具上項保證書，亦無准許訴
    訟救助之餘地（最高法院68年臺聲字第158 號判例參照）。
    本件聲請人既非無資力支出訴訟費用之人，縱提出丙○○所
    出具之保證書以代釋明，亦無從准許其訴訟救助之聲請，應
    予駁回。
據上論結，本件聲請為無理由，依民事訴訟法第95條、第78條，
裁定如主文。
中    華    民    國    97    年    3     月    21    日
                    民事第十二庭
                        審判長法  官  陳駿璧
                              法  官  王仁貴
                              法  官  王麗莉
正本係照原本作成。
如不服本裁定，應於收受送達後10日內向本院提出抗告狀，並應
繳納抗告費新台幣１千元。
中    華    民    國    97    年    3     月    21    日
                              書記官  劉美垣


司法院資訊處製作；財團法人民間司法改革基金會備份。
